【裁判字號】    98,行專訴,54
【裁判日期】    981008
【裁判案由】    新型專利舉發
【裁判全文】
智慧財產法院行政判決
                                 98年度行專訴字第54號
                                 民國98年9月17日辯論終結
原     .告  甲○○
訴訟代理人  王雲平律師
            莊志強（專利代理人
複代理人    張耀暉（專利師）
被      告  經濟部智慧財產局
代  表  人  乙○○（局長）
訴訟代理人  丁○○
參  加  人  英諾華科技股份有限公司
代  表  人  丙○○（董事長）
訴訟代理人  吳文琳律師
            馬志平律師
上列當事人間因新型專利舉發事件，原告不服經濟部中華民國98
年3 月16日經訴字第09806108490 號訴願決定，提起行政訴訟，
並經本院命參加人獨立參加被告之訴訟，本院判決如下：
    主  文
原告之訴駁回。
訴訟費用由原告負擔。
    事實及理由
一、事實概要：原告前於民國90年6 月1 日以「可使眼珠看似放
    大之隱形眼鏡（一）」向被告申請新型專利，經被告編為第
    90209090號審查，准予專利，並於公告期滿後，發給新型第
    218889號專利證書（下稱系爭專利）。嗣參加人以系爭專利
    有違核准時專利法第98條第1 項前段、第1 項第1 款及第2
    項等規定，不符新型專利要件，對之提起舉發。案經被告審
    查，於97年11月10日以（97）智專三（一）02008 字第0972
    0611500 號專利舉發審定書為「舉發成立，應撤銷專利權」
    之處分。原告不服，提起訴願，經經濟部98年3 月16日經訴
    字第09806108490 號訴願決定駁回，遂向本院提起行政訴訟
    。
二、原告聲明求為判決：訴願決定及原處分均撤銷。並主張：
  (一)84年4 月16日公開之日本實用新案實開平第7-32631 號「曈
    大  見）」專利（下稱引證2
    ）：
    引證2 是施色於瞳孔以外的鏡片上，即為無選擇性地將隱形
    眼鏡瞳孔部分以外的範圍全部染色，與系爭專利印製設備不
    同，且未揭露系爭專利申請專利範圍第1 項。又系爭專利對
    於「有色圖案」印製在隱形眼鏡上的「位置」有明顯界定，
    才能加強修飾眼珠之功效，較引證2 等先前技術之放大效果
    更美觀也更自然。
  (二)83年4月12日公告之美國第5302978號「CONTACT LENS」專利
    （下稱引證13）：
    1.引證13之技術特徵亦未揭露系爭專利申請專利範圍第1 項
      之「（1 ）有色圖案係向內延伸，使其內徑縮小，俾使該
      空白部小於眼珠之大小；及（2 ）有色圖案圍繞於眼珠外
      圍」等技術特徵，且引證13欲解決問題在遮蔽或減輕因疾
      病或老化在眼睛緣部區域產生之乳化或霧狀外觀者，與系
      爭專利之技術效果有所不同。
    2.引證13所揭示之「可大幅吸收光線之深色帶」具有三種設
      計（實體純色、深色細環及島狀圖案所構成），其外觀看
      起來都像一整條圓環，且可以為同顏色或不同顏色，均無
      揭示系爭專利案之申請專利範圍第2 項及第3 項的技術特
      徵「其中該有色圖案係為不規則排列之網點圖案構成，且
      呈外密內疏的漸層變化」及「其中該有色圖案內緣可呈波
      浪狀」。
    3.被告於專利舉發審定書中第8 頁第（十六）項倒數第6 行
      所述之第一種設計之深色帶，其技術特徵揭露之進一步說
      明可參閱引證案13【第6 欄第57行】。又引證13【第6 欄
      第51 行 】提到該實施例參閱FIG.1 ，然FIG.1 所示非為
      外密內疏、漸層變化之圖案。
    4.引證13之第二種設計之深色帶，其技術特徵揭露之進一步
      說明可參閱引證案13【第9 欄第14行】及FIG.5 ，然FIG.
      5 所揭示之圖案係為等距圓環，亦無系爭專利所揭示之外
      密內疏、漸層變化之圖案。
    5.引證13之第三種設計之深色帶，其技術特徵揭露之進一步
      說明可參閱引證案13【第8 欄第10行】及FIG.3 ，然FIG.
      3 所揭示之圖案亦無系爭專利所揭示之外密內疏、漸層變
      化之圖案。
    6.被告於專利舉發審定書中第9 頁第（十七）項第5 行所述
      之中譯應為該深色帶雖然不必與虹膜相同顏色，但通常外
      觀看似黑色，亦無系爭專利所揭示之外密內疏、漸層變化
      之圖案。
    7.審查委員Scott J. Sugerman 之前對於引證13進行實質審
      查，於10年後，結合先前技術（包括引證2 ）與通常知識
      ，核准與系爭專利相同技術內容之美國US-6513930B2專利
      ，顯示系爭專利應具有進步性。
  (三)引證2 、13均無揭露漸層的功效：
    系爭專利為隱形眼鏡，重點在於隱形眼鏡上面薄層結構，不
    同的圖案變化為不同的空間、型態之改變，且具有功效性的
    增進。又引證13所指前揭3 種設計並非可3 種組合，而係個
    別敘述，而不能表現外密內疏的漸層變化效果。
三、被告聲明求為判決：駁回原告之訴。並抗辯：
  (一)系爭專利申請專利範圍第1 至4 項，均不具進步性：
    1.引證2 中施色部分，內緣與眼珠重疊可以防止白眼珠露出
      ，系爭專利所指有色圖案部分在引證13已有揭露，故引證
      2 及13可認定系爭專利申請專利範圍第1 項不具進步性。
    2.引證13隱形眼鏡之圖案包括一純色帶，或是一連串的細帶
      相連，或是一連串色點，故系爭專利申請專利範圍第2 、
      3 項外密內疏、內緣呈波浪狀，均為引證13技術的簡單運
      用，並無特殊功效增進。
    3.系爭專利申請專利範圍第4 項，以採與眼珠相同之顏色較
      佳，而引證13已有揭露為自然起見，色彩呈現黑色，故系
      爭專利申請專利範圍第4 項亦不具進步性。
  (二)按新型專利所保護之標的為物品之形狀、構造、或裝置，而
    與該物品之製作方式及所使用之設備無關。又原告提出之比
    較表已敘及「引證2 …施色至隱形眼鏡外緣，隱形眼鏡大於
    眼珠。」故被告原處分審定理由所述引證2 具有將隱形眼鏡
    做的比黑眼珠還大之技術內容確為原告所不爭執，且引證2
    之內部空白處亦確小於眼珠大小。引證13之美國專利案並已
    揭露有於隱形眼鏡上可設有不規則圖案之技術，故引證2 、
    13之組合可證系爭專利不具進步性。
  (三)系爭專利之美國對應案US-6513930B2專利所列舉之檢索前案
    並無引證2 ，且各國專利法制及審查基準各異，自不得以系
    爭專利之美國對應案與引證13為美國專利商標局同一審查委
    員審查，並已於美國獲准專利，作為系爭專利舉發應不成立
    之論據。
  (四)關於原告主張系爭專利具有瞳孔放大、縮小均不影響視線及
    薄層結構，不同圖案變化之改變等功能，惟引證案中亦會露
    出瞳孔，及在瞳孔放大、縮小範圍內，應不致於受到影響，
    原告表示系爭專利具有不影響視線的功能，並沒有比引證2
    具有增進的功效。又系爭專利具有薄層結構部分，被告並未
    否認系爭專利符合新型專利之標的，但仍須判斷是否具進步
    性。
四、參加人聲明求為判決：駁回原告之訴。並抗辯：
  (一)系爭專利申請專利範圍第1 至4 項，依引證2 及引證13之結
    合之技術特徵，應不具進步性：
    1.系爭專利申請專利範圍第1 項與引證2 相較，兩者皆有：
      有色圖案（施色部分）內部為無印製圖案之空白部，該有
      色圖案（施色部分）係向內延伸，使其內徑縮小，俾使該
      空白部小於眼珠之大小。當該隱形眼鏡配戴於眼睛上，可
      藉由該有色圖案（施色部分）圍繞於眼珠外圍，而呈現出
      一種使眼珠看似放大的效果，且該有色圖案（施色部分）
      內緣可與眼珠重疊，以防止白眼球露出之構造。惟差異僅
      在系爭專利係在隱形眼鏡外表面印製一有色圖案，然引證
      2 則為施色於隱形眼鏡上，但引證13亦已揭露於隱形眼鏡
      上設有不規則圖案之技術。
    2.系爭專利申請專利範圍第2 項及第3 項所欲達成之技術效
      果在於使有色圖案內緣與眼珠重疊，以防止白眼球之露出
      。就此引證13已揭露其深色帶具有三種組類型，包括一條
      純色帶，或一連串細帶相連，或一連串色點。（見引證13
      說明書第2 欄第38行以下）
    3.系爭專利申請專利範圍第4 項述及「其中該有色圖案的顏
      色以採與眼珠相同之顏色為佳者」亦已揭露於引證13「其
      圖案之顏色雖不必然與虹膜色彩相同，但為了自然起見，
      於色彩上應該呈現黑色。」（見於引證13說明第1 欄第51
      行）
  (二)引證2 ：
    原告並未否認系爭專利與引證2 均具有「使眼睛看似放大之
    效果」，僅爭執兩者製作方式及所用設備不同。然新型專利
    僅在保護物品之形狀、構造或裝置，至於該物品之製作方式
    及所使用之設備，並不在專利保護範圍之內。另系爭專利專
    利說明書亦未提及印刷方法及印製圖案所用設備。
  (三)引證13：
    1.原告以引證13所欲解決之問題與系爭專利不同，進而主張
      兩者之技術特徵不同云云，惟：引證13所解決課題，除「
      遮蔽或減輕因疾病或老化而在眼睛緣部區域產生之乳化或
      霧狀外觀者」外，並伴隨產生之效果已具備系爭專利所欲
      達成之「眼珠看似放大」及「眼白不致露出」之效果（見
      引證13專利說明書第1 欄第44行以下）。由於引證13之深
      色圓環係設置於黑眼球和白眼球之間，故其深色圓環圍繞
      於黑眼球之周圍，配戴時自然會產生黑眼球看似放大效果
      。
    2.原告所稱系爭專利有隱形眼鏡瞳孔放大及漸層變化效果云
      云，惟所有隱形眼鏡製造業者，一定會考慮瞳孔放大的現
      象，所以所有的隱形眼鏡在製作的時候，均會有中間空白
      的部分。引證13的3 種設計並非互相排擠，本可靈活應用
      及同時並存使用的，所以具有外密內疏的漸層變化效果。
  (四)原告主張系爭專利相同之技術內容業獲准得到美國US-65139
    30B2專利，且與引證13均為美國專利商標局同一位審查員Sc
    ott J.Sugarman審查，從而主張系爭專利技術非可輕易達成
    云云，惟系爭美國對應案之檢索前案並無引證2 ，自不得以
    系爭專利之美國對應案專利與引證13為同一位審查員審查，
    且核准該對應案，作為系爭專利非可輕易達成之論據。況系
    爭專利與先前技術（引證2 ）並無二致。
五、查系爭專利係於92年12月18日審定准予專利，是系爭專利有
    無撤銷之原因，應以核准審定時有效之90年10月24日修正公
    布之專利法為斷。兩造之爭點為原告之系爭專利有無違反核
    准審定時之專利法第98條第2 項進步性之規定？
  (一)按對物品之形狀、構造或裝置之創件或改良，且可供產業上
    利用者，得依90年10月24日修正公布之專利法第97條、第98
    條規定，申請取得新型專利。又新型係運用申請前既有之技
    術或知識，而為熟習該項技術者所能輕易完成且未能增進功
    效時，不得申請取得新型專利，同法第98條第2 項定有明文
    。而新型有違反同法第98條第2 項規定者，任何人得附具證
    據，向專利專責機關舉發之（同法第104 條第1 款、第105
    條準用第72條規定參照）。準此，系爭專利有無違反同法第
    98條第2 項所定情事而應撤銷其新型專利權，依法應由舉發
    人（即參加人）附具證據證明之，倘其證據足以證明系爭專
    利有違前揭專利法之規定，自應為舉發成立之處分。
  (二)系爭專利之技術內容：
    系爭專利之申請專利範圍共4 項，其中第1 項為獨立項，其
    餘為附屬項（見舉發N01 卷第261 頁之新型專利說明書）。
    申請專利範圍第1 項：「一種可使眼珠看似放大之隱形眼鏡
    (一) ，該隱形眼鏡(10)係於外表面上印製一有色圖案(11)
    ，該有色圖案(11)內部為無印製圖案之空白部(12)，該有色
    圖案(11)係向內延伸，使其內徑縮小，俾使該空白部(12)小
    於眼珠(20)之大小；藉此，當該隱形眼鏡(10)配載於眼睛上
    時，可藉由該有色圖案(11)圍繞於眼珠(20)外圍，可呈現出
    一種使眼珠(20)看似放大之效果，且該有色圖案內緣(111)
    可與眼珠(20)重疊，可防止白眼球露出。」（相關圖式見附
    圖1 ）
  (三)參加人所提之引證案：
    1.參加人提出之引證案共2 項：引證2 為84年4 月16日公開
      之日本實用新案實開平第7-32631 號「曈大  見
      ）」專利暨中譯本（參加人提出之專
      利查詢資料暨中譯本見舉發N01 卷第230 至252 頁。而原
      告提出之公開實用新案公報見本院卷第69至72頁）；引證
      13 為83 年4 月12日公告之美國第5302978 號「CONTACT
      LENS 」 （隱形眼鏡）專利暨中譯本（見舉發N01 卷第33
      至60頁）。
    2.引證2 之技術內容：
      引證2 為「使眼珠看似放大的隱形眼鏡」，申請專利範圍
      共1 項：「在隱形眼鏡(1) 的瞳孔以外的部位施色，使眼
      珠看似放大的隱形眼鏡。」（見舉發N01 卷第238 、250
      頁。相關圖式見附圖2 ）其技術手段為在隱形眼鏡之瞳孔
      以外之部位施以茶色，瞳孔部分保持無色透明，且做得比
      原來眼珠為大，因此配戴時可產生使眼珠看似放大的效果
      。
    3.引證13之技術內容：
      引證13為「隱形眼鏡」，申請專利範圍共20項，其中第1
      項為獨立項，其餘為附屬項（見舉發N03 卷第33、34、53
      、54頁。相關圖式見附圖3 ）。引證13係一種可遮蔽或減
      輕配戴者眼睛異色邊緣區（limbal zone ，位於虹膜與鞏
      膜之間，此區域顏色很深，通常呈現黑色）之隱形眼鏡，
      具有一條可吸收光線之深色帶，該深色帶應用在隱形眼鏡
      表面，其區域緊鄰虹膜區之外圍，以遮蔽在異色邊緣區之
      虹膜，藉以遮蔽或減輕因疾病或老化而在眼睛緣部區域產
      生之乳化或霧狀外觀者。
    4.原告辯稱：引證13欲解決問題在遮蔽或減輕因疾病或老化
      在眼睛緣部區域產生之乳化或霧狀外觀者，與系爭專利之
      技術效果有所不同云云。然查：系爭專利為「可使眼珠看
      似放大之隱形眼鏡」，引證2 係「使眼珠看似放大的隱形
      眼鏡」，而引證13係「隱形眼鏡」，三者均為隱形眼鏡之
      創作，且國際專利分類（Int. Cl., IPC ）均為「G02C 7
      /04 」（即「眼睛用之接觸透鏡」），是以三者均屬同一
      技術領域。因此，對所屬技術領域中具有通常知識者而言
      ，引證2 、引證13技術內容之組合係屬明顯，故被告、參
      加人以引證2 、引證13之組合，證明系爭專利不具進步性
      ，即屬可採。
  (四)系爭專利不具進步性：
    1.關於系爭專利之創作目的：
      系爭專利係以習用知可使眼球變色之隱形眼鏡為改良對象
      ，由於習知可使眼球變色之隱形眼鏡除可具有如使眼珠變
      色之效果外，並不具有使眼珠看似變大的效果，但對於一
      些眼珠較小的人們，若能使眼珠適度的放大些，則更能增
      加美觀。故系爭專利係有關於一種可使眼珠看似放大之隱
      形眼鏡( 一) ，尤指一種可呈現出一種使眼珠看似放大之
      效果，用以彌補眼珠較小人們缺憾，並可防止白眼球露出
      ，可增加自然感之隱形眼鏡者（見舉發N01 卷第267 頁之
      系爭專利說明書中【創作領域】、【創作背景】）。是以
      系爭專利之創作目的，係於該隱形眼鏡外表面上印製一呈
      中空環狀之有色圖案，該有色圖案為不規則排列之圖案構
      成，該有色圖案內部為空白部，該有色圖案係向內延伸，
      使其內徑縮小，使該空白部小於眼珠之大小。其功效在於
      當該隱形眼鏡配載於眼睛上時，藉由該有色圖案圍繞於眼
      珠外圍，可呈現出一種使眼珠看似放大之效果，且該有色
      圖案內緣可與眼珠重疊，用以防止該有色圖案與眼珠之間
      有白眼球露出，可有效的增加自然感（見舉發N01 卷第26
      9 頁之系爭專利說明書中【創作摘要】）。
    2.系爭專利申請專利範圍第1 項部分：
      (1)系爭專利申請專利範圍第1 項與引證2 、引證13之技術
        特徵比對：
        系爭專利之「一種可使眼珠看似放大之隱形眼鏡( 一
          ) 」，已揭露於引證2 之專利名稱及公開實用新案公
          報（下稱引證2 公報）第0004欄第2 段之記載「本案
          為由以上要件所構成之使眼珠看似放大的隱形眼鏡」
          （見舉發N01 卷第233 頁，本院卷第71頁）。系爭專
          利之「該隱形眼鏡(10)係於外表面上印製一有色圖案
          (11)」，已揭露於引證13之第8 欄第59至61行之記載
          「該深色帶可印刷於眼鏡之表面」（見舉發N03 卷第
          44、56頁）及Fig.10。系爭專利之「該有色圖案(11)
          內部為無印製圖案之空白部(12)」，已揭露於引證2
          公報第0004欄之記載：「在隱形眼鏡上瞳孔之部分保
          持無色透明」（見舉發N01 卷第233 頁，本院卷第71
          頁）。系爭專利之「藉此，當該隱形眼鏡(10)配載於
          眼睛上時，可藉由該有色圖案(11)圍繞於眼珠(20)外
          圍」，已揭露於引證2 公報第0004欄之記載「瞳孔以
          外的部分施以茶色系色彩」、第0005欄之記載：「施
          色的隱形眼鏡較原來的黑眼珠為大」（見舉發N01 卷
          第232 、233 頁，本院卷第71頁）。系爭專利之「可
          呈現出一種使眼珠(20)看似放大之效果」，已揭露於
          引證2 之專利名稱及引證2 公報）第0004欄第2 段之
          記載「本案為由以上要件所構成之使眼珠看似放大的
          隱形眼鏡」（見舉發N01 卷第233 頁，本院卷第71頁
          ）。
        引證2 、引證13並未揭示系爭專利申請專利範圍第1
          項之「該有色圖案(11)係向內延伸，使其內徑縮小，
          俾使該空白部(12)小於眼珠(20)之大小；」、「且該
          有色圖案內緣(111 )可與眼珠(20)重疊，可防止白眼
          球露出。」然系爭專利係使用「眼珠」、「白眼球」
          等用語，引證2 係使用「瞳孔之部分」、「瞳孔以外
          部分」等用語，引證13係使用「瞳孔區」、「虹膜區
          」等用語，此三專利雖未自行定義各該名詞之意義，
          亦未具體載明其內容，惟人類眼珠之中央部位為「瞳
          孔」，其外圍為「虹膜」，係屬習知，此為原告所不
          爭執（見本院卷第44頁），並觀原告所提之「眼球之
          結構」圖示（見本院卷第121 頁）亦明。則引證2 所
          界定之「瞳孔之部分」、「瞳孔以外部分」，及引證
          13所界定之「瞳孔區」、「虹膜區」，熟習該項技術
          者依習知有關眼珠結構、尺寸及位置關係之通常知識
          ，所對應之隱形眼鏡構造，均不會認為引證2 、13
          所界定之該隱形眼鏡中無色的「瞳孔部分」、「瞳孔
          區」大於使用者眼睛的虹膜，或該隱形眼鏡中有色的
          「瞳孔以外部分」、「虹膜區」小於使用者眼睛的瞳
          孔。是以，為達成引證2 「產生眼珠放大視覺效果」
          之創作目的、引證13之「可遮蔽或減輕配戴者眼睛異
          色邊緣區」之創作目的，該隱形眼鏡中無色的「瞳孔
          部分」、「瞳孔區」必然大於使用者眼睛的瞳孔，且
          小於使用者眼睛的虹膜，否則將發生影響視力之結果
          ，並符合眼睛之實際結構。故系爭專利申請專利範圍
          第1 項之「該有色圖案(11)係向內延伸，使其內徑縮
          小，俾使該空白部(12)小於眼珠(20)之大小；」、「
          且該有色圖案內緣(111 )可與眼珠(20)重疊，可防止
          白眼球露出。」所屬技術領域中具有通常知識者得由
          眼睛之通常知識顯能輕易思及完成。
      (2)綜上，系爭專利申請專利範圍第1 項與引證2 之差異僅
        在其著色方法之不同，且引證13已揭露於隱形眼鏡上印
        刷圖案之技術。故系爭專利申請專利範圍第1 項所揭示
        者，僅為習知技術之簡易組合，為其所屬技術領域中具
        有通常知識者依引證2 、引證13所揭露之先前技術顯能
        輕易思及完成者。
      (3)至原告主張引證2 之隱形眼鏡比黑眼珠大，因此可使眼
        珠看似放大，但並無系爭專利之有色圖案；又系爭專利
        對於「有色圖案」印製在隱形眼鏡上的「位置」有明顯
        界定（有色圖案圍繞於眼珠外圍、有色圖案內緣可與眼
        珠重疊），才能加強修飾眼珠之功效，使系爭專利不僅
        能夠「使眼珠看似放大」，且能較引證2 等先前技術之
        放大效果更美觀也更自然云云。惟引證2 之隱形眼鏡係
        於「瞳孔之部分保持無色透明，而瞳孔以外的部分施以
        茶色系色彩」（見舉發N01 卷第233 頁，本院卷第71頁
        之引證2 公報第0004欄），即揭露系爭專利申請專利範
        圍第1 項所稱之「有色圖案」及其位置。故原告此部分
        主張，要無足取。
    3.雖系爭專利之獨立項（即申請專利範圍第1 項）的技術特
      徵已為引證2 、引證13所揭露，而不具進步性，然由於依
      附於獨立項之各附屬項（即申請專利範圍第2 至4 項）具
      有所依附之第1 項以外之技術特徵，未必不具進步性，仍
      應再就各附屬項之附屬特徵作進一步之審查，此即逐項審
      查之原則。
    4.系爭專利申請專利範圍第2 項部分：
      (1)系爭專利申請專利範圍第2 項為依附於第1 項獨立項之
        附屬項，除包含第1 項所有之技術特徵之外，第2 項進
        一步限縮界定其中「該有色圖案(11)係為不規則排列之
        網點圖案構成，且呈外密內疏的漸層變化。」（見舉發
        N01 卷第265 頁），係採取詳述式之撰寫方式（即將被
        依附之請求項全部技術特徵包含在內，並對其中之部分
        技術特徵詳加界定），而非附加式（即將被依附之請求
        項全部技術特徵包含在內，並增加被依附之請求項原本
        未包含之技術特徵）。是以第2 項之附屬技術特徵係就
        第1 項之有色圖案詳加界定「為不規則排列之網點圖案
        構成，且呈外密內疏的漸層變化」，此乃有色圖案變化
        之一種。
      (2)引證13之專利說明書第2 欄第39至51行（見舉發N03 卷
        第59頁），揭露該隱形眼鏡中可大幅吸收光線的深色帶
        有3 種設計：一純色帶（a solid band of colour）
        ，一連串細帶彼此間緊密相鄰，看似一條色帶（a
        series of thin bands...which are closed spaced
        to one another in order to give the impression
        that they are one band to a viewer. ），一連串
        色點，彼此間交互影響看似一條色帶（a series of
        islands of colour which interact with one anothe
        r to give the impression that they are a band.）
        則所屬技術領域中具有通常知識者得依上開3 種設計，
        運用一般設計元素，輕易完成系爭專利申請專利範圍第
        2 項之「不規則排列之網點圖案」及「呈外密內疏的漸
        層變化」。
      (3)至原告依引證13之專利說明書第6 欄第57、51行之記載
        及FIG.1 ，將第1 種設計之純色帶具有適當的寬度及半
        徑；依第9 欄第14行之記載及FIG.5 ，將第2 種設計之
        一連串細帶認為等距圓環；依第8 欄第10行之記載及FI
        G.3 ，將第3 種設計之一連串色點認為間斷圖案，均無
        系爭專利所揭示之外密內疏、漸層變化之圖案云云（見
        本院卷第148 至150 頁）。然原告此種解釋方式，無疑
        逕自讀入引證13之圖式，進而加以限制其技術內容，顯
        有違誤。
      (4)綜上，依組合引證2 、引證13之技術內容，足以證明系
        爭專利申請專利範圍第2 項不具進步性。
    5.系爭專利申請專利範圍第3 項部分：
      (1)系爭專利申請專利範圍第3 項為依附於第1 項獨立項之
        附屬項，除包含第1 項所有之技術特徵之外，第3 項進
        一步限縮界定其中「該有色圖案內緣(111) 可呈波浪狀
        。」（見舉發N01 卷第265 頁），亦採詳述式之撰寫方
        式，是以第3 項之附屬技術特徵係就第1 項之有色圖案
        詳加界定「內緣可呈波浪狀」，此乃有色圖案變化之一
        種，而為所屬技術領域中具有通常知識者得依引證13之
        3 種深色帶設計，運用一般設計元素，輕易完成系爭專
        利申請專利範圍第3 項之「內緣可呈波浪狀」的有色圖
        案。
      (2)綜上，依組合引證2 、引證13之技術內容，足以證明系
        爭專利申請專利範圍第3 項不具進步性。
    6.系爭專利申請專利範圍第4 項部分：
      (1)系爭專利申請專利範圍第4 項為依附於第1 項獨立項之
        附屬項，除包含第1 項所有之技術特徵之外，第4 項進
        一步限縮界定其中「該有色圖案(11)的顏色以採與眼珠
        (20)相同之顏色為較佳者。」（見舉發N01 卷第265 頁
        ），亦採詳述式之撰寫方式，是以第4 項之附屬技術特
        徵係就第1 項之有色圖案詳加界定「顏色以採與眼珠相
        同之顏色為較佳」。
      (2)引證2 公報第0004欄【解決之手段】第1 至2 行已揭露
        「瞳孔以外的部分施以茶色系色彩。」第0007欄【使用
        之效果】第2 、4 行已揭露「施以和眼珠同樣之色彩，
        ... 隱形眼鏡作得比黑眼珠還大，... 」（見舉發N01
        卷第233 、235 頁，本院卷第71、72頁）。又引證13之
        專利說明書第1 欄第51至56行（見舉發N03 卷第59頁）
        ，揭露該隱形眼鏡中可大幅吸收光線的深色帶，其色彩
        雖無須與虹膜之顏色相同，但至少使人看起來為黑色（
        ...it is of a colour which, at least, gives the
        appearance of black to a viewer.）故所屬技術領域
        中具有通常知識者得依引證2 、引證13所揭露之上述技
        術內容，輕易完成系爭專利申請專利範圍第4 項之「與
        眼珠相同之顏色」之有色圖案。
      (3)綜上，依組合引證2 、引證13之技術內容，足以證明系
        爭專利申請專利範圍第4 項不具進步性。
    7.原告另主張美國審查委員Scott J. Suger man之前對於引
      證13進行實質審查，於10年後，結合先前技術（包括引證
      2 ）與通常知識，核准與系爭專利相同技術內容之美國US
      -6513930B2專利，顯示系爭專利應具有進步性云云。惟各
      國專利法制及審查基準各異，即使與系爭專利相同技術內
      容之專利申請案業經美國核准，亦難據此遽謂系爭專利即
      具進步性。
六、從而，經整體技術特徵比對，系爭專利之主要結構與技術已
    為引證2 、引證13所揭示，而為所屬技術領域中具有通常知
    識者顯能輕易完成者，不具有進步性。故被告以系爭專利有
    違反核准審定時之專利法第98條第2 項規定，而為「舉發成
    立」之處分，參照首揭法條規定及說明，於法並無不合。訴
    願決定予以維持，亦無違誤。原告主張前詞，請求撤銷訴願
    決定及原處分，為無理由，應予駁回。
七、本件事證已明，兩造其餘主張或答辯，已與本院判決結果無
    涉，爰毋庸一一論列，併此敘明。
據上論結，本件原告之訴為無理由，依智慧財產案件審理法第1
條，行政訴訟法第98條第1 項前段，判決如主文。
中     華    民    國    98    年    10   月     8    日
                智慧財產法院第二庭
                        審判長法  官   陳國成
                              法  官   曾啟謀
                              法  官   蔡惠如
以上正本係照原本作成。
如不服本判決，應於送達後20日內，向本院提出上訴狀並表明上
訴理由（須按他造人數附繕本）。
如於本判決宣示後送達前提起上訴者，應於判決送達後20日內補
提上訴理由書（須按他造人數附繕本）。
中    華    民    國    98    年    10    月    8     日
                              書記官  林佳蘋


司法院資訊處製作；財團法人民間司法改革基金會備份。
